【裁判字號】    98,訴,549
【裁判日期】    990108
【裁判案由】    強盜等
【裁判全文】
臺灣花蓮地方法院刑事判決           98年度訴字第549號
公  訴  人  臺灣花蓮地方法院檢察署檢察官
被      告  甲○○
選任辯護人  黃健弘律師
上列被告因強盜等案件，經檢察官提起公訴（98年度偵字第5164
號），本院判決如下：
    主  文
甲○○意圖為自己不法之所有，以強暴至使不能抗拒，而取他人
之物，累犯，處有期徒刑陸年。
    事  實
一、甲○○前有妨害性自主、強盜、搶奪等前科，最後一次因竊
    盜案件，經本院判處有期徒刑3月確定，減刑後，於民國 97
    年4月4日執行完畢，詎仍不知悔改。竟意圖為自己不法之所
    有，於98年11月7日凌晨前往花蓮縣玉里火車站，於凌晨3時
    30分許，見乙○○隻身一人進入玉里火車站女廁內，即尾隨
    進入女廁，趁乙○○如廁完畢開門之際，先在女廁內向乙○
    ○搭訕稱「小姐有事嗎？」，再猛力拉扯乙○○背在肩膀上
    之包包，乙○○亦奮力拉住包包，並緊抓甲○○上衣反抗，
    甲○○憑蠻力扯住包包，而將乙○○自女廁所內強行拖至廁
    所大門口，至乙○○終於力竭不能抗拒而在女廁大門口跌倒
    鬆手，甲○○以上開強暴方式，強盜得該包包及其內現金新
    台幣（下同）6百元、土地銀行金融卡1張、薪資袋1 只、白
    色工作服1件、白色拖鞋1雙後逃離現場，嗣經員警循線查獲
    。
二、案經內政部警政署鐵路警察局第四警務段報告台灣花蓮地方
    法院檢察署檢察官偵查起訴。
    理  由
一、訊據被告甲○○固坦承於上開時、地搶得被害人乙○○之包
    包之事實，惟否認有何強盜犯行，辯稱伊並沒有使用暴力，
    只是單純搶奪云云，然證人乙○○到院證稱：「我去女廁上
    廁所，上完開門看到被告，被告說 :『小姐有事嗎？』，我
    就愣住了，被告就開始搶我的包包。被告在廁所門口搶我的
    時候，並沒有一把搶走我的包包，我們還有拉扯，是互相拉
    扯包包的帶子，到廁所的大門口，包包才被搶走，被告當時
    是從我上完廁所的門口，一直把我拉扯到廁所的大門口，我
    當時除了拉扯包包以外，還有拉被告的衣服，因為我不想讓
    被告拿走我的包包，我的手掌在拉扯時受傷，被告把包包搶
    到手之後，我們就沒有繼續拉扯，他搶到就跑掉了，我與被
    告在拉扯中，因為被告拉扯的力量所以才跌倒，我跌倒的時
    候，就沒有再拉住包包，因為當時我已經沒有力氣了，我會
    沒有力氣，是因為我們在廁所裡面的時候就互相拉扯，在拉
    扯的過程中我跌倒，跌倒時，我記得包包還揹在我肩上，接
    下來包包就被搶走了，（經提示警卷所附照片）當時我整個
    人都已經趴在地上了，我的身高是147.5公分、體重56 公斤
    」等語明確，而被告自承其身高162公分、體重50 公斤，足
    認被告乃憑藉體力優勢，以蠻力拉扯被害人乙○○之包包，
    並將奮力反抗之被害人，一路從廁所內拉扯至廁所大門口，
    至被害人力竭不能抗拒而跌倒在女廁大門口並鬆手時，強取
    包包逃離現場，與趁人不及防備而猝然搶奪之搶奪罪構成要
    件顯有差異，是被告所辯其乃單純搶奪云云，不足採信。此
    外，復有贓物認領保管單、現場監視錄影光碟翻拍照片10張
    、被害人受傷照片2張、依被告自白查獲贓物之現場照片 12
    張等為證。綜上，被告強盜犯行事證明確，堪以認定，應予
    依法論科。
二、核被告所為，係犯刑法第328條第1項之強盜罪。檢察官認被
    告係在火車站犯搶奪罪後，為脫免逮捕、防護贓物，而將被
    害人乙○○強行拖曳至廁所外，致乙○○手掌拉傷，係犯刑
    法第330條第1項、第329條、第325條、第321條第1項第6 款
    之加重準強盜罪云云，然查證人乙○○業已證述，被告係以
    蠻力與之拉扯包包，直到廁所大門口時，始因乙○○力竭跌
    倒鬆手而取得包包之占有，足認被告與乙○○拉扯包包，係
    施暴力強盜之過程，而非搶奪包包之後，為防護被害人取回
    贓物或脫免逮捕，始另行為強暴行為；況按刑法第321條第1
    項第6 款之加重竊盜罪，係因犯罪場所而設之加重處罰規定
    ，車站或埠頭為供旅客上下或聚集之地，當以車船停靠旅客
    上落停留及必經之地為限，而非泛指整個車站或埠頭地區而
    言，有最高法院62年台上字第3539號判例可參，是火車站內
    廁所，當非火車停靠旅客上落停留及必經之地，應無該加重
    條件之適用，檢察官起訴加重準強盜罪，尚有誤會，應由本
    院在起訴之社會事實同一性範圍內，變更起訴法條為刑法第
    328條第1項之普通強盜罪，合先敘明。又被害人乙○○手掌
    受傷，乃其反抗被告強盜行為所致之當然結果，被告主觀上
    並無另行傷害乙○○之故意，是不另論傷害罪，亦有最高法
    院24年度決議可參，併此敘明。
三、被告有如前所述經執行有期徒刑完畢之事實，有台灣高等法
    院被告前案紀錄表乙份附卷可稽，其於5 年內故意再犯本案
    有期徒刑以上之強盜罪，為累犯，應依刑法第 47條第1項之
    規定加重其刑。
四、爰審酌被告為國中肄業之無業男子，不思自食其力，而在火
    車站閒逛尋找作案目標以暴力強盜財物，搶得贓款6 百元除
    購買飲料、香菸外，餘款360 元業經警方發還被害人，財物
    所得非鉅，然使用暴力致被害人受有右手掌拉傷之傷害，身
    心恐懼程度非輕之犯罪動機、目的、手段、品性、生活狀況
    、智識程度、犯罪所生之損害，及犯罪後坦承行搶之事實，
    然否認涉犯強盜罪，僅係就法律構成要件有所爭執，非全然
    不知悔悟之態度等一切情狀，認檢察官具體求刑有期徒刑10
    年尚屬過重，量處如主文所示之刑。又檢察官依竊盜犯贓物
    犯保安處分條例第3條第1項之規定請求諭知強制工作，然該
    條例係針對竊盜犯及與竊盜相關之贓物犯所設，檢察官原起
    訴被告涉犯搶奪罪之加重準強盜罪，嗣本院認定應構成普通
    強盜罪，均無該條例之適用，併此敘明。
據上論斷，應依刑事訴訟法第299條第1項前段、第300 條，刑法
第328條第1項、第47條第1項，判決如主文。
本案經檢察官吳宇青到庭執行職務
中    華    民    國    99    年    1     月    8     日
                  刑事第三庭    審判長法  官  李世華
                                      法  官  許乃文
                                      法  官  蕭一弘
以上正本證明與原本無異。
如不服本判決應於收受送達後10日內向本院提出上訴書狀，並應
敘述具體理由。其未敘述上訴理由者，應於上訴期間屆滿後20日
內向本院補提理由書(均須按他造當事人之人數附繕本)「切勿逕
送上級法院」。告訴人或被害人如對於本判決不服者，應具備理
由請求檢察官上訴，其上訴期間之計算係以檢察官收受判決正本
之日期為準。
中    華    民    國    99    年    1     月    8     日
                                      書記官
附錄本判決論罪之法律條文：
中華民國刑法第328條：
意圖為自己或第三人不法之所有，以強暴、脅迫、藥劑、催眠術
或他法，至使不能抗拒，而取他人之物或使其交付者，為強盜罪
，處 5 年以上有期徒刑。
以前項方法得財產上不法之利益或使第三人得之者，亦同。
犯強盜罪因而致人於死者，處死刑、無期徒刑或 10 年以上有期
徒刑；致重傷者，處無期徒刑或 7 年以上有期徒刑。
第 1 項及第 2 項之未遂犯罰之。
預備犯強盜罪者，處 1 年以下有期徒刑、拘役或 3 千元以下罰
金。

司法院資訊處製作；財團法人民間司法改革基金會備份。
